【裁判字號】    98,消債抗,166
【裁判日期】    980720
【裁判案由】    清算事件
【裁判全文】
臺灣臺北地方法院民事裁定           98年度消債抗字第166號
抗  告  人  甲○○
代  理  人  謝孟馨律師
上列抗告人因消費者債務清理事件聲請清算，對於中華民國98年
4月8日本院98年度消債清字第30號裁定提起抗告，本院裁定如下
：
    主  文
抗告駁回。
抗告程序費用新臺幣壹仟元由抗告人負擔。
    理  由
一、按債務人與金融機構協商成立者，不得聲請更生或清算，但
    因不可歸責於己之事由，致履行顯有重大困難者，不在此限
    ；本條例施行前，債務人依金融主管機關協調成立之中華民
    國銀行公會會員辦理消費金融案件無擔保債務協商機制與金
    融機構成立之協商，準用前項之規定，消費者債務清理條例
    第151 條第5 項、第6 項分別定有明文。又聲請更生或清算
    不合程式或不備其他要件者，法院應以裁定駁回之，但其情
    形可以補正者，法院應定期間先命補正；法院認為必要時，
    得定期命債務人據實報告更生聲請前二年內財產變動之狀況
    ，並對於前條所定事項補充陳述、提出關係文件或為其他必
    要之調查；債務人經法院通知，無正當理由而不到場，或到
    場而不為真實之陳述，或拒絕提出關係文件或為財產變動狀
    況之報告者，應駁回其更生之聲請，復為同條例第8 條、第
    44條、第46條第3 款所明定。
二、本件抗告意旨略以，抗告人每月固定收入，依薪資單所示為
    新台幣（下同）46,895元，至於其他之鐘點費、獎金等收入
    則具有不確定性。而抗告人前於95年與最大債權銀行成立協
    商，抗告人每月應清償之金額為40,433元，抗告人每月必要
    生活支出僅10,299元，抗告人每月收入扣除必要生活支出，
    實不足以清償依協商條件應清償之金額。而前開協商成立時
    ，尚有台東區中小企業銀行（現為荷蘭銀行）因係有擔保之
    債務而未能納入協商，抗告人唯恐薪資遭強制執行，導致工
    作不保，不得不與該銀行另行協議，按月支付4,772 元，此
    實質上造成聲請人每月可支配所得減少，且不可歸責於聲請
    人，原裁定駁回抗告人清算之聲請，並未將抗告人之收入支
    出情形納入考量，亦未考量聲請人仍應償還未納入95年間協
    商機制協商之債權人之現實狀況，實有違誤之處，為此提出
    抗告云云。
三、經查，抗告人雖主張其自97年9 月份起即未按月清償上開4,
    772 元，惟上開4,772元 既然並非協商條件所應履行，且抗
    告人直至98年1 月20日仍繼續按協商條件每月繳交40,433元
    ，此有抗告人所提銀行存款交易明細查詢結果在卷可稽（附
    於原審卷第36至37頁），則難謂抗告人有因不可歸責於己之
    事由致履行協商條件有重大困難之情形，此亦為原審所認定
    ，抗告人對此亦未加以否認。此外，觀諸抗告人於聲請清算
    時所提出之台北富邦商業銀行與華南商業銀行存摺內之記載
    ，抗告人於96年間存入金額合計885,144 元，平均每月存入
    金額為73,762元，而97年1 月至9 月存入金額合計為560,45
    6 元，平均每月存入金額為62,273元。是以，抗告人雖稱其
    每月固定收入，依薪資單所示為46,895元，而其他之鐘點費
    、獎金等收入具有不確定性，惟依抗告人存摺內存入金額觀
    之，以96年、97年平均每月存入金額73,762元、62,273元計
    算，抗告人按協商條件每月償還40,433元，並另外清償台東
    區中小企業銀行（現為荷蘭銀行）每月4,772 元後，平均每
    月尚有17,068元至28,557元可供支配，已超過內政部所定台
    北市每人每月最低生活費支出14,152元，堪認足以支應生活
    上之需要，則依前開規定，尚難認為抗告人具有消費者債務
    清理條例第151 條第5 項但書所稱有因不可歸責於己之事由
    ，致履行顯有重大困難之情事，與抗告人所稱平均每月固定
    收入46,895元差距甚大，則其是否有盡據實陳述之義務及是
    否確有因不可歸責於己之事由，致履行顯有重大困難之情形
    ，已非屬無疑。
四、綜上，抗告人之抗告理由，均難認有何不可歸責於己之事由
    致履行原協商債務有重大困難之情事。是原審所為駁回裁定
    於法並無不合，抗告人仍執前詞提起抗告，為無理由，應予
    駁回，爰裁定如主文。
五、據上論結，本件抗告為無理由，依消費者債務清理條例第15
    條，民事訴訟法第495 條之1 第1 項、第449 條第1 項、第
    95條、第78條，裁定如主文。
中    華    民    國     98    年    7    月    20    日
                  民事第五庭  審判長法  官  薛中興
                                    法  官  吳佳薇
                                    法  官  陳靜茹
上為正本係照原本作成
如不服本裁定，應於裁定送達後10日內，以書狀向本院提出抗告
，並繳納抗告費新臺幣1 千元
中    華    民    國     98    年    7    月    20    日
                                    書記官  鄭雅雲


司法院資訊處製作；財團法人民間司法改革基金會備份。
